【裁判字號】    92,易,203
【裁判日期】    920331
【裁判案由】    偽造文書等
【裁判全文】
臺灣新竹地方法院刑事判決                        九十二年度易字第二０三號
    公  訴  人  臺灣新竹地方法院檢察署檢察官
    被      告  乙○○
右列被告因偽造文書等案件，經檢察官提起公訴（九十二年度偵字第二八五號），本
院判決如左：
    主  文
乙○○行使偽造私文書，足以生損害於公眾及他人，累犯，處有期徒刑陸月，如易科
罰金，以參佰元折算壹日。
於附表所示之資料上所偽造之「丙○○」署押及附表所示之資料上所捺之指印均沒收
之。
    事  實
一、乙○○曾於八十八年間竊盜案件，經本院判處有期徒刑一年六月確定，於九十年
    一月三十日執行完畢，猶不知悔改，先於九十年二間某日，在新竹縣竹東鎮○○
    路○○街上，拾獲丙○○所遺失之國民身分證，竟萌不法所有之意圖，將該身分
    證侵占入己，以供爾後不法使用；乙○○復於九十年三月二十日上午十時十二分
    許，騎乘車號ＱＪ八─八０六號紅色機車至新竹市○○區○○里○○街一九四號
    甲○○住處附停放，趁甲○○不在家之際，自大門侵入竊取甲○○住處內之物品
    ，得手後於同日上午十時四十二分許離去（竊盜部分業經本院判處有期徒刑七月
    ），經甲○○住處之錄影設備將乙○○出入該地點之行為錄影後，乙○○更於同
    日下午至該地點附近，為甲○○發現，甲○○即請乙○○至其住處觀看錄影帶，
    並質問乙○○是否為該竊盜行為之人，乙○○加以承認，乙○○即與甲○○一同
    至新竹市政警察第三分局中華派出所，乙○○為脫免刑責，持丙○○之前揭身分
    證應訊，並在刑事委任狀上造丙○○之署押，以丙○○名義委任林思銘律師、王
    文君律師擔任辯護人，乙○○並同時以丙○○名義，在新竹市警察局第三分局便
    箋上書寫與被害人甲○○一起到該派出所之經過，乙○○並將該偽造之委任狀、
    說明書交給警員，行使該偽造之私文書委任狀、說明書，乙○○復於同日下午四
    時三十四分許，在上開派出所內，冒用劉土齊之名義接受訊問，並接續在詳如附
    表所示之警訊筆錄上，偽造如附表所示之「丙○○」之署名並捺上自己的指印，
    以表示係丙○○本人，足生損害於劉土齊及偵查機關偵查犯罪之正確性。其後經
    檢察官將乙○○前述竊盜犯行，向本院以「丙○○」名義提起公訴，經本院法官
    傳訊丙○○到庭後，始發現上情。
三、案經本院函請新竹市警察局第三分局移送臺灣新竹地方法院檢察署檢察官偵查起
    訴。
    理  由
一、認定被告犯罪事實之證據及理由：
（一）、訊據被告乙○○，對於上開時地侵占被害人丙○○遺失的身分證一枚後，於
        竊盜後於警訊時冒其名應訊之事實，均坦承在卷，核與被害人丙○○在警訊
        中指述其身分證確不慎遺失等情相符。
（二）、而被告在上開派出所應訊時，亦確實以「丙○○」之名應訊，以丙○○名義
        簽署刑事委任狀，委任林思銘律師、王文君律師擔任辯護人，並在詳如附表
        所示之警訊筆錄上偽造丙○○之簽名並捺上自己的指紋，被告並以丙○○名
        義書立說明書一紙，於應訊前將該偽造之委任狀、說明書交給警員之事實，
        有上開資料附於本院九十一年易字第四六九號刑事卷內之臺灣新竹地方法院
        檢察署九十一年度偵字第一七四一號偵查卷（第五頁至第七頁、第九頁）可
        資佐證。
（三）、再被告本人留存的指紋與上開在警訊筆錄上所捺印之「丙○○」指紋送鑑定
        後，經輸入電腦比對確認結果，發現在警訊筆錄上所捺印之「丙○○」指紋
        與刑事警察局存檔被告指紋卡之指紋相符，有內政部警政署刑事警察局九十
        一年十二月五日刑紋字第０九一０三二一四二０號函及所附之指紋卡二張均
        附於偵查卷可參。
（四）、被告於竊盜行為被發現後，冒用被害人丙○○名義行使前開私文書，並將該
        偽造之私文書給承辦警員，再冒用被害人丙○○名義應訊，偽造被害人丙○○名義之署押，使被害人丙○○有受刑事追訴之虞，並影響偵查機關偵查犯
        罪之正確性，足以生損害於公眾及他人。
    本件事證已臻明確，被告冒丙○○之名，偽造前開文書並加以行使，以冒用丙○○名義應訊並偽造其署押之犯行洵堪認定，應予依法論科。
二、認定被告罪名、量刑及沒收之理由：
（一）、核被告所為係犯刑法第二百十六條、第二百十條行使偽造私文書罪、第三百
        三十七條侵占遺失物罪，且被告係以被害人丙○○名義偽造委任狀及說明書
        ，並交給警員，其行為應係成立行使偽造私文書罪，故檢察官認被告僅犯偽
        造署押罪，容有誤會，惟社會事實同一，本院自得依法審理，起訴法條應予
        變更。
（二）、被告多次偽造被害人丙○○署名之行為，均係以接續之意思，於密接之時間
        、地點，以類似方法分別犯同一之罪，為接續犯。但被告該偽造前該私文書
        （委任狀、說明書）上偽造署押行為為偽造私文書行為之一部；在警訊筆錄
        上偽造署押之行為與其他偽造署押行為既有接續關係，均為偽造私文書吸收
        ；另被告偽造私文書之低度行為為高度之行使行為所吸收，均不另論罪。
（三）、被告侵占前揭身分證目的在其後供不法使用，是以所犯前開行使偽造私文書
        罪與侵占遺失物罪，有方法結果之牽連關係，應從一重之行使偽造私文書罪
        處斷，檢察官認被告所犯該二罪，犯意各別，應分論併罰，尚有誤會。
（四）、被告曾於八十八年間因竊盜案件，經本院判處有期徒刑一年六月確定，於九
        十年一月三十日執行完畢，有臺灣高等法院被告全國前案紀錄表一紙在卷可
        稽，受有期徒刑執行完畢後，五年內再犯有期徒刑以上之前述行使偽造私文
        書罪，就該行使偽造私文書罪部分，為累犯，依法加重其刑。
（五）、爰審酌被告侵占物品之價值、為了規避刑罰之執行竟再犯本罪，復考量其犯
        罪所生之損害、犯罪後坦承犯行及其他一切情狀，量處如主文所示之刑，並
        同時諭知易科罰金之折算標準。
（六）、至於被告在詳如附表所示文書、警訊筆錄上所偽造之「丙○○」署押、指印
        ，均同為代表該被冒用者之姓名，不問屬於犯人與否，均應依刑法第二百十
        九條之規定宣告沒收。
據上論斷，應依刑事訴訟法第二百九十九條第一項前段、第三百條，刑法第二百十六
條、第二百十條、第三百三十七條、第四十七條、第四十一條第一項、第二百十九條
，罰金罰鍰提高標準條例第一條前段、第二條，判決如主文。
本案經檢察官鍾曉亞到庭執行職務。
中      華      民      國    九十二    年      三      月    三十一    日
                                    臺灣新竹地方法院刑事第二庭
                                        法  官  王  銘  勇
右正本證明與原本無異。
如不服本判決，應於判決送達後十日內向本院提出上訴狀( 應附繕本 )，上訴於臺灣
高等法院。
                                        書記官  鄭  敏  郎
中      華      民      國    九十二    年      三      月    三十一    日
附  表：
┌──┬──────────┬───────┬───────┬─────┐
│編號│   文  件  資  料   │偽造「丙○○」│所捺上自己的指│備      註│
│    │                    │的署押枚數    │印數          │          │
├──┼──────────┼───────┼───────┼─────┤
│ 一 │警訊筆錄            │一枚          │七枚          │臺灣新竹地│
│    │                    │              │              │方法院檢察│
│    │                    │              │              │署九十一年│
│    │                    │              │              │度偵字第一│
│    │                    │              │              │七四一號偵│
│    │                    │              │              │查卷第五、│
│    │                    │              │              │六頁      │
├──┼──────────┼───────┼───────┼─────┤
│ 二 │刑事委任書（委任人欄│二枚          │              │同上卷第九│
│    │）                  │              │              │頁正、反面│
├──┼──────────┼───────┼───────┼─────┤
│ 三 │說明書              │一枚          │一枚          │同上卷第十│
│    │                    │              │              │四頁      │
└──┴──────────┴───────┴───────┴─────┘
附錄本案論罪科刑法條全文：
中華民國刑法第二百一十條
偽造、變造私文書，足以生損害於公眾或他人者，處五年以下有期徒刑。


司法院資訊處製作；財團法人民間司法改革基金會備份。
